Listas

```{r}
alumnos=list(nombre="MG",edad=24,PC1=F)
alumnos
alumnos$nombre
alumnos[1]
alumnos[2]
```
Leyendo el detalle de lo creado:

```{r}
str(alumnos)
alumnos[c("nombre", "PC1")]
```
Reemplazando elementos, en este caso el nombre:
```{r}
alumnos$nombre="Jair"
alumnos$nombre
```

Nuevos elementos
```{r}
alumnos$ciudad="Lima"
head(alumnos)
```
Eliminando elementos
```{r}
alumnos= alumnos[-2]  

#si quisiera eliminar m치s de un elemento utilizo la c: alumnos[-c(2,3)]

alumnos
```

Vectores

```{r}
nombre=c("Marcela", "Hans", "Wendy", "Jair")
edad=c(19,20,22,22)
PC1=c(T,T,F,F)

nombre[2] 
edad[2]
PC1[2]
```
Alterando los vectores:
```{r}
nombre
nombre[1]="Piero"
nombre
```
Insertando nuevos elementos
```{r}
nombre=c(nombre, "Miguel")
nombre
```
Eliminando valores
```{r}
nombre=nombre[-5]
nombre
```
Eliminar objetos repetidos
```{r}
edad_nueva=unique(edad)
edad #veamos original
edad_nueva #veamos cambio 
```
Examinar el nuevo vector
```{r}
str(edad_nueva)

```
Ordenar datos dentro de un vector

```{r}
edad_ordenada=sort(edad)
edad_ordenada

edad_ordenada1=sort(edad, decreasing = T)
edad_ordenada1
```
Examinar el tama침o del vector

```{r}
length(edad_ordenada)
```
Creando data.frames

```{r}
nombre=c("Marcela", "Miguel", "Diana", "Mayte", "Hans", "Piero", "Katherine", "Alejandra", "Naomi")
edad=c("33",NA,"21","19","18","22","23","25",NA)
ciudad=c("Lima", "Lima", "Cajamarca", "Huancayo", "Trujillo", "Cusco", "Lima", "Cusco", "Cajamarca")
nota_PC1= c(18,16,15,12,14,NA,19,10,NA)

alumnos=data.frame(nombre, edad, ciudad, nota_PC1, stringsAsFactors = F) 

```

Revisando la data
```{r}
str(alumnos)
nrow(alumnos)
ncol(alumnos)

length(alumnos) 
```
Continuamos examinando

```{r}
names(alumnos) 
head(alumnos)
head(alumnos,3)

tail(alumnos)
tail(alumnos,2)
```
Buscando elementos

```{r}
alumnos[,c("nombre")]
alumnos[,c(1)] 

alumnos[,c("edad", "ciudad")]
alumnos[,c(1,2)]

alumnos[,c(1:4)]

```

Creando subsets:

```{r}
alumnosSub = alumnos[,c(1:3)]
alumnosSub

```
Buscando solo filas

```{r}
alumnosSub[1,]

alumnos[c(4:6),]
```
Modificando elementos en el Data Frame

```{r}
alumnos[1,2]=19
alumnos[1,]
```
Operaciones b치sicas

```{r}
mean(alumnos$edad)

alumnos$edad = as.numeric(alumnos$edad)
str(alumnos$edad)

mean(alumnos$edad, na.rm=T)
```

Merge

```{r}
nombre=c("Marcela", "Miguel", "Diana", "Mayte", "Hans", "Piero", "Katherine", "Alejandra", "Naomi")
nota_PC2=c(14,17,18,13,15,16,17,11,20)

alumnos2=data.frame(nombre, nota_PC2, stringsAsFactors = F) 

alumnos2
```
Juntar las dos bases

```{r}
alumnos_total = merge(alumnos, alumnos2, by="nombre")

alumnos_total

row.names(alumnos_total)=alumnos_total$nombre
alumnos_total
alumnos_total = alumnos_total[-c(1)]
alumnos_total
```

Operaciones b치sicas

```{r}
alumnos_total[which.max(alumnos_total$nota_PC1),] 
alumnos_total[which.max(alumnos_total$nota_PC2),] 


alumnos_total[alumnos_total$ciudad == "Lima",]$nota_PC1

alumnosSub = alumnos_total[alumnos_total$ciudad == "Lima" & alumnos_total$nota_PC2 > 16,]

alumnosSub

```
Elimnando casos con valores perdidos

```{r}
alumnos_total[!is.na(alumnos_total$nota_PC1),]

alumnos_total[complete.cases(alumnos_total),]

```

Aplicar funciones

```{r}
alumnos_total[c(3,4)] = lapply(alumnos_total[c(3,4)], as.numeric)


aggregate(cbind(nota_PC1, nota_PC2) ~ ciudad,data=alumnos_total,FUN=mean)

alumnos_total
```

Imputando

```{r}
for(i in 1:ncol(alumnos_total)){  # para cada columna de alumnos_total:
  MEDIA=mean(alumnos_total[,i], na.rm = T) # calcula la 
  alumnos_total[is.na(alumnos_total[,i]), i] <- round(MEDIA) # pon la media donde haya un NA en esa columna 
}

alumnos_total #ya no hay valores perdidos
```

